臺灣橋頭地方法院民事判決
111年度岡簡字第154號
原      告  和泰產物保險股份有限公司

法定代理人  莊瑞德  


訴訟代理人  林哲立  
被      告  蔡秉勳  
上列當事人間請求侵權行為損害賠償事件，本院於民國111年8月
4日言詞辯論終結，判決如下：
    主  文
被告應給付原告新臺幣壹拾貳萬貳仟貳佰肆拾伍元，及自民國一
百一十一年三月十六日起至清償日止，按週年利率百分之五計算
之利息。
原告其餘之訴駁回。
訴訟費用由被告負擔。
本判決關於原告勝訴部分得假執行。但被告如以新臺幣壹拾貳萬
貳仟貳佰肆拾伍元為原告預供擔保，免為假執行。
    事實及理由
一、原告主張：被告於民國109 年6 月5日上午11 時58分駕駛車
    牌號碼0000-00號自用小客車（下稱A車），沿國道一號號高
    速公路由北向南行經345公里處，未保持安全距離，致碰撞
    訴外人林志旭駕駛之車牌號碼000-0000號自用小客車後車尾
    （下稱B車），且訴外人林志旭所駕駛之B車再往前撞擊訴外
    人逢守能所駕駛，向原告投保車體險之車牌號碼000-0000號
    自小客車（下稱系爭車輛），致系爭車輛受有損害，原告已
    就系爭車輛支出維修費用新臺幣（下同）128,562 元（零件
    費用90,966元，餘為工資及烤漆費用），爰依民法第191 條
    之2 及保險法第53條第1 項之侵權行為損害賠償及保險代位
    法律關係提起本件訴訟，並聲明：被告應給付原告128,562
    元，及自起訴狀繕本送達翌日起至清償日止，按年息5%計算
    之利息。
二、被告則以：系爭車輛，於民國109年6月5日在國道一號南向3
    45公里處，係遭B車所撞擊而受有損害。伊所駕駛之A車，則
    於B車撞擊系爭車輛後才撞擊B車，因此系爭車輛損害，不應
    由伊負責等語（見本院卷第135-139頁），資為抗辯，並聲
    明：原告之訴駁回。
三、本院之判斷：
　㈠按數人共同不法侵害他人之權利者，連帶負損害賠償責任。
    不能知其中孰為加害人者亦同。汽車、機車或其他非依軌道
    行駛之動力車輛，在使用中加損害於他人者，駕駛人應賠償
    因此所生之損害。民法第185 條第1 項、第191 條之2 前段
    已明文。次按被保險人因保險人應負保險責任之損失發生，
    而對於第三人有損失賠償請求權者，保險人得於給付賠償金
    額後，代位行使被保險人對於第三人之請求權；但其所請求
    之數額，以不逾賠償金額為限。保險法第53條第1 項可資參
    照。又按汽車行駛高速公路及快速公路，前後兩車間之行車
    安全距離，在正常天候狀況下，小型車車輛速率之每小時公
    里數值除以二，單位為公尺。第一項規定如遇濃霧、濃煙、
    強風、大雨、夜間行車或其他特殊狀況時，其安全距離應酌
    量增加，並保持隨時可以煞停之距離。高速公路及快速公路
    交通管制規則第6 條第1 項第1 款、第3 項已明定。汽車行
    駛於高速公路、快速公路或設站管制之道路，應遵守其管制
    之規定。道路交通安全規則第94條第3 項前段、第105 條亦
    有明文。
  ㈡原告主張系爭車輛於前開時、地因事故受損，原告已支付系
    爭車輛維修費用128,562 元（零件費用90,966元，餘為工資
    及烤漆費用）等情，業據原告提出當事人登記聯單、現場圖
    、道路交通事故初步分析研判表、發票、估價單、行車執照
    、現場照片為證（本院卷15-57頁），並經本院職權向內政
    部警政署國道公路警察局第五公路警察大隊局調取本件事故
    之卷宗核閱無誤（本院卷81-130頁），且為兩造所不爭執，
    堪信為真實。 　　
  ㈢經查，事故時天候為晴、路面乾燥，有道路交通事故調查表
    ㈠可稽（本院卷第85頁）。而依B車駕駛於警詢中陳稱：當
　　時行駛於內側車道，系爭車輛急煞停，伊即急煞車，一煞
　　停，即被A車碰撞，伊所駕駛之B車，因而往前撞系爭車輛
　　等語（本院卷91頁）。堪認本件系爭車輛之車損，應係B
　　車、A車之連鎖撞擊所造成。被告固辯稱：系爭車輛受損，
　　係因B車之撞擊所造成，B車撞擊系爭車輛前，並未遭伊所
　　駕駛之A車撞擊等語，並舉B車行車紀錄畫面為證（見本院
　　卷第137頁）。惟依B車之行車紀錄畫面所示，B車撞擊系爭
　　車輛後，並無遭後車撞擊而明顯晃動之情，被告辯稱係B
　　車撞擊系爭車輛後，伊才駕駛A車撞擊B車等語，並無可採。
　　被告就本件事故自具過失及因果關係無疑，自應就系爭車輛
　　之損害負賠償責任。
　㈣按不法毀損他人之物者，被害人得請求賠償其物因毀損所減
    少之價額，為民法第196 條所明定。再按物被毀損時，被害
    人除得依民法第196 條請求賠償外，並不排除民法第213 條
    至第215 條之適用；依民法第196 條請求賠償物被毀損所減
    少之價額，得以修復費用為估定之標準，但以必要者為限（
    例如：修理材料以新品換舊品，應予折舊，最高法院77年度
    第9 次民事庭會議決議㈠參照）。經查，原告主張系爭車輛
    維修費用之零件部分，既以新零件更換被毀損之舊零件，自
    應將折舊予以扣除，依行政院所發布之固定資產耐用年數表
    及固定資產折舊率表，自用客車之耐用年數為5 年，而系爭
    車輛於109 年1月出廠，有行車執照可佐（本院卷第35頁）
    ，距本件事故發生時之109 年6 月5日，已使用約5月，則零
    件扣除折舊後之修復費用估定為84,649元【計算方式：1.殘
    價＝取得成本÷( 耐用年數＋1)即90,966÷(5+1)≒15,161（小數
    點以下四捨五入）；2.折舊額 ＝(取得成本－殘價)×1/（耐用
    年數）×（使用年數）即(90,966－15,161) ×1/5×（0+5/12）
    ≒6,317（小數點以下四捨五入）；3.扣除折舊後價值＝（新
    品取得成本－折舊額）即90,966－6,317＝84,649】。從而，原
    告所得請求之維修費用，為系爭車輛零件扣除折舊之費用84
    ,649元，加計不用折舊之工資與烤漆37,596元，共122,245
    元。
四、綜上所述，原告依民法第184條第1項前段、第191條之2及保
    險法第53條第1項等規定，請求被告給付122,245元，及自起
    訴狀繕本送達翌日即111年3月16日 （見本院卷第79頁）起
    至清償日止，按週年利率百分之5計算之利息，為有理由，
    應予准許。逾此範圍之請求，則無理由，應予駁回。
五、本件係屬民事訴訟法第427 條第1 項簡易訴訟事件所為被告
    部分敗訴之判決，依同法第389 條第1 項第3 款規定，就原
    告勝訴部分，應依職權宣告假執行，另依同法第392 條第2
    項規定，職權宣告被告如預供擔保，免為假執行。
六、本件事證已臻明確，兩造其餘攻擊防禦方法及證據，核與判
    決之結果不生影響，爰不一一論列，併此敘明。
七、訴訟費用負擔之依據：民事訴訟法第79條。
中　　華　　民　　國　　111 　年　　8 　　月　　18　　日
                  岡山簡易庭  法    官  林揚奇  
以上正本係照原本作成。
如不服本判決，應於送達後20日內，向本院提出上訴狀並表明上
訴理由，如於本判決宣示後送達前提起上訴者，應於判決送達後
20日內補提上訴理由書（須附繕本）。
中　　華　　民　　國　　111 　年　　8 　　月　　18　　日
                              書 記 官  陳麗如